【裁判字號】    98,聲減,156
【裁判日期】    980731
【裁判案由】    聲請減刑等
【裁判全文】
臺灣高等法院臺中分院刑事裁定         98年度聲減字第156號
聲  請  人  臺灣高等法院臺中分院檢察署檢察官
受  刑  人  甲○○
                    現於臺灣桃園監獄執行中
上列受刑人因竊盜等案件，已經判決罪刑確定，聲請人聲請減刑
及定其應執行之刑並諭知易科罰金之折算標準 (98年度聲減字第
148號)，本院裁定如下：
    主  文
甲○○所犯附表編號２之犯罪，減為有期徒刑6月，如易科罰金
以銀元參佰元即新台幣玖佰元折算壹日；並與附表編號１所列已
減刑之犯罪所處之刑，應執行有期徒刑拾壹月，如易科罰金，以
銀元參佰元即新臺幣玖佰元折算壹日。
    理  由
一、聲請意旨略謂：受刑人所犯如附表所列之罪，經附表所列之
    法院判處如附表所列之刑在案，兩罪之犯罪時間均在民國96
    年4月24日前，所犯附表編號２之罪，核與中華民國96年罪
    犯減刑條例第2條第1項第3款規定相符，應依同條例第8條第
    1項聲請裁定減刑，並與附表編號１之罪（業經減刑確定）
    依同條例第10條第1項、第12條定其應執行之刑，並依司法
    院釋字第662號解釋、刑法第2條第1項、刑法修正前第41條
    第1項、第2項諭知易科罰金標準。
二、按刑法第2條第1項規定：「行為後法律有變更者，適用行為
    時之法律。但行為後之法律有利於行為人者，適用最有利於
    行為人之法律」。受刑人行為後，刑法第51條業於94年2月
    2日總統令修正公布，並於95年7月1日施行，修正前刑法第
    51條規定：「數罪併罰，分別宣告其罪之刑，依左列各款定
    其應執行者：」其中第5款規定：「宣告多數有期徒刑者，
    於各刑中之最長期以上，各刑合併之刑期以下，定其刑期。
    但不得逾二十年」。修正後刑法第51 條第5款規定「宣告多
    數有期徒刑者，於各刑中之最長期以上，各刑合併之刑期以
    下，定其刑期。但不得逾三十年」。比較結果，修正刑法並
    非較有利於行為人，依刑法第2條第1項前段之規定，仍應依
    修正前刑法，定其應執行之刑。又按「犯最重本刑為五年以
    下有期徒刑以下之刑之罪，依本條例規定減為六月以下有期
    徒刑、拘役者，應於為減刑裁判時，併諭知易科罰金折算之
    標準」，中華民國96年罪犯減刑條例第9條定有明文，查本
    件受刑人所犯附表編號２之妨害自由罪，為最重本刑五年以
    下有期徒刑之刑之罪，經減刑詳如主文所載，揆諸前揭法文
    意旨，自應由本院於為減刑裁判時，併諭知易科罰金折算之
    標準。再上揭減刑後應執行之有期徒刑，就易刑處分亦應為
    新舊法比較。故受刑人行為後，罰金罰鍰提高標準條例第2
    條業已刪除，而刑法第41條第1項前段易科罰金折算標準，
    已由舊法之銀元1百元、2百元、3百元修正為新臺幣1千元、
    2千元、3千元，經比較新舊法結果，以受刑人行為時舊法較
    為有利於受刑人，應依刑法第2條第1項前段規定，適用受刑
    人行為時之舊法即依修正前刑法第41條第1項前段、廢止前
    罰金罰鍰提高標準條例第2條規定，諭知定應執行刑之易刑
    標準。
三、另按易科罰金制度將原屬自由刑之刑期，在符合法定要件下
    ，更易為罰金刑之執行，旨在防止短期自由刑之流弊，並藉
    以緩和自由刑之嚴厲性。而刑法第51條第5款數罪併罰之規
    定，目的在於將各罪及其宣告刑合併斟酌，予以適度評價，
    而決定所犯數罪最終具體實現之刑罰，以符罪責相當之要求
    。依該款規定，分別宣告之各刑均為有期徒刑時，於各刑中
    之最長期以上，各刑合併之刑期以下，定其刑期，原無使受
    刑之宣告者，處於更不利之地位之意。惟對各得易科罰金之
    數罪，由於併合處罰定其應執行刑之結果逾6個月，而不得
    易科罰金時，將使原有得易科罰金之機會喪失，非受自由刑
    之執行不可，無異係對已定罪之行為，更為不利之評價，已
    逾越數罪併罰制度之本意。且數罪併罰定應執行刑逾有期徒
    刑6個月，縱使准予易科罰金，並不當然導致鼓勵犯罪之結
    果，如一律不許易科罰金，實屬對人民身體自由之過度限制
    。是現行刑法第41條第2項，關於數罪併罰，數宣告刑均得
    易科罰金，而定應執行之刑逾6個月者，排除適用同條第1項
    得易科罰金之規定部分，與憲法第23條規定有違，並與釋字
    第366號解釋意旨不符，應自本解釋公布之日即98年6月19日
    起失其效力（司法院大法官會議釋字第662號解釋參照）。
    是以，依司法院大法官會議釋字第662號等解釋意旨，對各
    得易科罰金之數罪併合處罰之結果，如就各該宣告刑所定之
    執行刑逾6個月之情形，仍得為易科罰金。查本件受刑人所
    犯數罪，均為最重本刑五年以下有期徒刑之刑之罪，且各罪
    均減為六個月以下有期徒刑，雖經臺灣高等法院及本院判決
    定應執行刑為一年，惟揆諸釋字第662號與前揭法文意旨，
    仍得易科罰金，自均應由本院諭知易科罰金折算之標準。
四、聲請意旨經核尚無不合，應予准許。爰依96年罪犯減刑條例
    第2條第1項第3款、第8條第1項、第9條、第11條、第12條，
    刑法第2條第1項前段、修正前刑法第41條第1項前段、第2項
    、第51條第5款，修正廢止前罰金罰鍰提高標準條例第2條，
    司法院大法官會議釋字第662號解釋，裁定如主文。
中    華    民    國    98    年    7    月    31    日
            刑事第六庭  審判長法  官  李  文  雄
                              法  官  邱  顯  祥
                              法  官  林  靜  芬
以上正本證明與原本無異。
如不服本裁定，得於收受送達後五日內向本院提出抗告書狀（須
附繕本）。
                              書記官  高  勳  楠
中    華    民    國    98    年    7     月    31    日
┌────────┬────────────┬───────────┐
│    編    號    │        1               │          2           │
├────────┼────────────┼───────────┤
│    罪    名    │      竊盜              │      妨害自由        │
├────────┼────────────┼───────────┤
│    宣 告 刑    │有期徒刑1年，已減為有期 │     有期徒刑1年      │
│                │徒刑6月，如易科罰金以銀 │                      │
│                │元300元即新台幣900元折算│                      │
│                │1日。                   │                      │
├────────┼────────────┼───────────┤
│    犯罪日期    │     94.1.9             │      93.7.1          │
├────────┼────────────┼───────────┤
│   偵查機關     │台北地檢94年偵字12269 號│臺中地檢93年度偵字第  │
│  年度及案號    │                        │13948號               │
├───┬────┼────────────┼───────────┤
│最後事│法    院│     臺灣高院           │     中高分院         │
│      ├────┼────────────┼───────────┤
│實  審│案    號│ 96年度上易字第305號    │ 95年度上訴字第1081號 │
│      ├────┼────────────┼───────────┤
│      │判決日期│     97.1.18            │      95.10.12        │
├───┼────┼────────────┼───────────┤
│確  定│法    院│     臺灣高院           │     最高法院         │
│判  決├────┼────────────┼───────────┤
│      │案    號│  96年度上易字第305號   │ 98年度台上字第3095號 │
│      ├────┼────────────┼───────────┤
│      │確定日期│     97.1.18            │      98.6.4          │
├───┴────┼────────────┼───────────┤
│   所犯法條     │刑法第321條第1項第2、3款│  刑法第302條第1項    │
├────────┼────────────┼───────────┤
│合於中華民國96  │     已減刑             │  第2條第1項第3款     │
│年罪犯減刑條例  │                        │                      │
├────────┼────────────┼───────────┤
│附          註  │台北地檢97年執字第1248號│臺中地檢98年執字8267號│
└────────┴────────────┴───────────┘


司法院資訊處製作；財團法人民間司法改革基金會備份。
